【裁判字號】    89,易,479
【裁判日期】    900730
【裁判案由】    背信等
【裁判全文】
臺灣高雄地方法院刑事判決                          八十九年度易字第四七九號
    公  訴  人  臺灣高雄地方法院檢察署檢察官
    被      告  凌忍福
    被      告  丙○○○
    被      告  乙○○
    共      同  施秉慧
    選任辯護人  焦文城
                張清富
    被      告  丁○○
    選任辯護人  吳秋麗
右列被告因背信等案件，經檢察官提起公訴（八十七年度偵續字第九六號、八十八年
度偵續二字第四號），本院判決如左：
    主  文
凌忍福共同意圖為自己不法之所有，以詐術使人將本人之物交付，處有期徒刑伍月，
如易科罰金，以參佰元折算壹日；又連續為他人處理事務，意圖為自己不法之利益，
而為違背其任務之行為，致生損害於本人之財產，處有期徒刑陸月，如易科罰金，以
參佰元折算壹日；又為他人處理事務，意圖為自己不法之利益，而為違背其任務之行
為，致生損害於本人之財產，處有期徒刑伍月，如易科罰金，以參佰元折算壹日。應
執行有期徒刑壹年貳月，如易科罰金，以參佰元折算壹日。
丙○○○共同意圖為自己不法之所有，以詐術使人將本人之物交付，處有期徒刑伍月
，如易科罰金，以參佰元折算壹日。其餘被訴部分無罪。
乙○○、丁○○均無罪。
    事  實
一、緣凌忍福與戊○○係遠親關係，於民國七十八年一月間凌忍福邀同戊○○合夥向
    辛○○、陳莊玉對購買土地，獲戊○○之首肯，雙方且約定由戊○○先行出資，
    並全權委由凌忍福處理，且將購得之土地信託登記在有自耕農身分之凌忍福妻子
    丙○○○名下，詎凌忍福與丙○○○共同基於意圖為自己不法所有之犯意聯絡及
    行為分擔，明知渠等於七十八年五月九日向陳莊玉對所購得位於屏東縣恆春鎮○○○段二三七之二二號土地一筆之價金僅二十五萬元，另於七十八年五月三十日
    向辛○○所購得位於屏東縣恆春鎮○○○段二三七之一六號、二三八號（權利範
    圍四六一七分之二二四一，於八十年二月二十二日另分出二三八之八號土地）、
    二三八之四號（權利範圍一０六四分之五三０，於八十年二月二十三日另分出二
    三八之九號土地）五筆土地價金僅二十六萬三千六百六十五元，六筆土地合計總
    價金為五十一萬三千六百六十五元，竟向戊○○誆稱總價款為一百五十萬元，致
    戊○○陷於錯誤，除先交付現金五十萬元外，並於七十八年五月二日、八月九日
    各匯款三十萬元及十萬元予凌忍福，另於同年五月中旬在戊○○所經營之皮蛋工
    廠內，由戊○○簽發付款人為鳳山信用合作社、票面金額各為十四萬元及四十六
    萬元、票號一一四六二三號、一一四六二四號之支票各一紙交付前一同前來之凌
    忍福及丙○○○提示，而詐得九十八萬六千三百三十五元。凌忍福於購得前開土
    地後，復基於意圖為自己及第三人不法利益之概括犯意，而為違背其任務之行為
    ，除於八十年一月二十一日將原登記在丙○○○名下之前開二三八號、二三八之
    四號土地擅自贈與其子乙○○外，並於八十年六月一日將向辛○○、陳莊玉各購
    得之二三七之一六號、二三七之二二號二筆土地逕行登記在乙○○名下後，隨即
    於同年六月六日以二三八號（連同二三八之八號）、二三八之四號（連同二三八
    之九號）土地共同設定擔保金額為四十八萬元之抵押權予恆春鎮農會，又於同年
    九月十八日以二三八號（連同二三八之八號）、二三八之四號（連同二三八之九
    號）、二三七之一六號及二三七之二二號土地共同設定擔保金額為一百二十萬元
    之抵押權予其弟凌秋男，嗣於八十年十二月間戊○○發覺凌忍福擅將前開土地設
    定抵押乙情，乃透過代書庚○○之居中協調，就他人所出之總價七百五十萬元半
    數扣除凌忍福先前在前開六筆土地整地之費用而應由戊○○應負擔之半數後，遂
    設定三百四十六萬元之抵押權予戊○○，並約定自八十一年六月四日起，就戊○○已支付之一百五十萬中扣除應由戊○○負擔之整地費之半數後之一百四十五萬
    元，由凌忍福依月利率百分之一、五支付戊○○每月利息二萬一千七百五十元，
    直至前開土地出售後，再由戊○○返還自凌忍福處所收得之全部利息款項，以保
    障戊○○之權益。迄於八十二年十月二十六日，凌忍福又意圖為自己不法之利益
    ，另行起意為違背其任務之行為，將前開二三七之一六號、及二三七之二二號二
    筆土地設定擔保金額三千五百萬元之抵押權予丁○○，再次生損害於合夥合人戊○○，嗣於八十五年間戊○○向出賣人辛○○及陳莊玉對求證實際售價後，始發
    覺上情。
二、案經戊○○訴由臺灣高雄地方法院檢察署檢察官偵查起訴。
    理  由
壹、被告凌忍福、丙○○○有罪部分：
一、訊據被告凌忍福固坦認有於右揭時地各以元向辛○○及陳莊玉對購得上開土地及
    登記在乙○○名下，嗣後並分別設定抵押權予恆春鎮農會、凌秋男及丁○○等事
    實不諱，惟被告凌忍福、丙○○○均否認有右揭犯行，被告凌忍福辯稱：未與戊○○合夥購買土地，土地是個人獨資向辛○○、陳莊玉對購得，並由代書黃主生
    辦理買賣及產權移轉登記事宜，於七十八年六月一日，至告訴人住處向其借一百
    二十萬元，當時沒有約定何時還錢及利息多少，是後來在八十年間辦理土地抵押
    時才約定利息全部為二十五萬元，本金加利息共一百四十五萬元，設定三百四十
    六萬元抵押權給告訴人是告訴人自己設定，並依月利百分之一、五計息，一百七
    十九萬七千五百元是一百四十五萬元再加利息所得出之金額，不是另外向告訴人
    借得之款項云云；被告丙○○○則以土地係凌忍福購買，有向告訴人戊○○借款
    ，但未與其合夥買土地等語置辯。經查：
（一）右揭事實，業據告訴人戊○○指訴綦詳，並經證人庚○○於偵查中及本院審理
      時證述：「我原本與戊○○就有認識，因我是職業代書，張男與他兒子張榮振
      就來找我，說凌忍福將原說好要登記在丙○○○名下，但又私下轉給乙○○，
      故我與張男、張榮振去找凌忍福家找凌忍福談，但凌忍福不願意賣，我當時坐
      在一旁，由他們去談，我只去過這一次而已。在他們談話中，我有聽到說錢都
      是戊○○他拿出來的，凌忍福都沒有出錢，而凌忍福對於說錢都是戊○○拿出
      來一事，凌忍福並沒有否認，七百五十萬元出售的價錢，是之前他們就一直有
      在提的，戊○○要賣，但凌忍福不要賣，會何只設定三百四十六萬元，是因之
      前凌忍福之前在該土地上就花費一些費用做排水道及整地，故最後以抵押權三
      百四十六萬元做為對戊○○的保障。一百五十萬元也是一樣的情形依比例由張
      男來負，故變成一百四十五萬元，抵押權設定書的資料都是我寫的，當時我
      、凌忍福、戊○○、張榮振及張榮振的一位政黨主委朋友在場，丙○○○當時
      不在場。這件事都是凌忍福在決定的，我去凌忍福家中時丙○○○在場，但她
      沒有參與談判，而乙○○是不在場的。雖是設定抵押權，但張男已拿出一百五
      十萬元，故凌忍福要另外支付利息，但利息是自八十一年六月四日開始起算，
      另約定若事後這塊土地有賣出去，則張男所收的利息要還給凌忍福。卷附的契
      約書是張榮振依我所寫的草稿來寫的，但是由張榮振叫他人去辦理的，因當時
      我年紀大了，且還要去恆春辦，而我是住鳳山，我沒有去辦故證件我也沒有拿
      。當時要收利息，是因雙方有談定為七百五十萬元，但凌忍福不要賣，故戊○○認為若有賣，他就有賺很多了，故才約定若有賣出去，則利息錢要再還給凌
      忍福」等語（八十九年十二月八日訊問筆錄）；證人黃祥於偵查中證稱：「戊○○說他出錢與凌忍福合買土地，凌忍福有帶我與戊○○去看買的土地，這事
      有五年以上，當天凌忍福還請我們吃飯，並在之前有聽戊○○說凌忍福無錢，
      但戊○○無自耕農身分，出資共買該土地，以後賣了共同賺」等語（八十六年
      六月十二日訊問筆錄）；證人壬○○於偵查中及本院審理時證陳：「我與戊○○是十多年的朋友，我去找戊○○位於立仁街八十一號皮蛋的工廠談天，我們
      在談天時有看見凌忍福與他太太一同來到，當時戊○○也介紹我們認識，原先
      我與凌忍福是不認識的，凌忍福夫妻與我及戊○○先坐著泡茶談天，這時他們
      沒有談到有出錢買土地之事，沒多久，戊○○就站起去拿支票要來開，我看到
      他在開支票時我就問戊○○為何開這麼多，戊○○說他與親戚合買土地，他所
      指的土地就是指在場的凌忍福，開完後就直接交給凌忍福，當時丙○○○也在
      場，當時凌忍福夫妻在場均有聽見我與戊○○的對話，他們夫妻並沒有說什麼
      也沒有表示否認，凌忍福拿完支票後還坐著泡茶一下子，凌忍福夫婦就說要回
      家了，戊○○是現場開票給凌忍福的」等語（八十九年十二月八日訊問筆錄）
      ；及證人即屏東縣恆春分局建民派出所員警吳祺鴻於偵查中及本院審理時結證
      稱：「（七十九年間據報在恆南路有土地買賣糾紛前往處理）戊○○說合夥買
      土地，要求凌忍福拿出契約書，凌忍福說交給代書辦，他們吵架當時告訴我說
      他們是親戚關係，我們到現場希望他們不要打起來，協調結果是凌忍福說等土
      地代書辦好，再把契約書拿出來，我在現場有聽說錢是由戊○○拿出來，當場
      他們雙方有提到土地賣掉後要將母錢先還戊○○，其他的錢才分」（八十六年
      六月二十七日訊問筆錄）「因事隔已久在記憶中，因我是凌忍福住所管區警員
      ，之前就認識凌忍福夫妻但不熟，我不認識戊○○，在某日有人報案說有在凌
      忍福家中有人發生爭執，我就前往了解，我到了之後看見戊○○、凌忍福夫妻
      印象還有其他人但不確定是何人，他們三人向我解釋說他們三人因買賣土地發
      生誤會，這當中他們三人都有向我表示他們是親戚關係有合夥買土地，錢陸陸
      續續都是戊○○拿出來，印象中是一百多萬，實際數字我忘記了，當場凌忍福
      及丙○○○都沒有否認，因當時是因為戊○○要凌忍福夫妻出具合夥契約書給
      他，但到現場之後凌忍福夫妻沒有拿出來只說有委託代書在辦，辦好後就會拿
      給戊○○，凌忍福又向我表示說他們是親戚關係，他們只是合夥買賣土地的誤
      會，他已委託代書在辦合夥契約書之事，當時凌忍福及戊○○也一起帶我去他
      們合夥買的土地，丙○○○沒有去，到現場時是凌忍福及戊○○均有指他們合
      買的土地給我看，看完土地我們就回去了，事後因我是管區，我到凌忍福家中
      時有問凌忍福與戊○○買土地之事，凌忍福說都處理好了。當時他們是親戚關
      係故我就沒有寫報案工作記錄。我們在現場時丙○○○都在一旁，她應知道合
      夥買土地之始末」等語明確（八十九年十二月八日訊聞筆錄），且互核一致，
      足認告訴人與被告凌忍福間確有合夥購買前開土地並出資之事實甚明；又被告
      凌忍福係各以二十六萬三千六百六十五元、二十萬元向出賣人辛○○、陳莊玉
      對購得前揭土地等情，為證人辛○○及被告同陳在卷，並有不動產買賣契約二
      紙在卷可參，被告凌忍福、丙○○○既知全部之總價金不過五十一萬三千六百
      六十五元，竟要告訴人出資一百五十萬元，益證被告二人確有不法所有之詐騙
      犯行至為灼然：此外復有前開六筆土地之土地登記簿謄本六份、土地建築改良
      物抵押權設定契約書二份、告訴人戊○○簽發之高雄縣鳳山市信用合作社十六
      萬元、四十四萬元支票及三十萬元、十萬元匯款單各一紙、被告凌忍福按月匯
      款二萬一千七百五十元之匯款單二十八紙附卷可稽，被告凌忍福既知土地為告
      訴人所出資並信託登在被告凌曾珠珠名下，其竟未依告訴人所託，擅自移轉至
      其子乙○○名下並多次設定抵押權予他人，若謂無為自己及第三人之不法利益
      ，而為違背其任務之背信犯行，孰人能信。
（二）被告凌忍福、丙○○○雖仍以前開情詞置辯，惟參酌卷附被告凌忍福所簽發之
      一百九十七萬七千五百元之本票所載發票日為七十九年十月二十八日，到期日
      為七十九年十二月三十一日，乃較被告與告訴人戊○○於八十年十二月四日設
      定三百四十六萬元抵押權之日期為早乙節，及被告自承於七十八年六月一日向
      告訴人借得一百二十萬當時並未約定利息，係至辦理抵押權予告訴人時方約定
      利息為二十五萬元等語互核觀之，苟若被告凌忍福前開所辯為真，則其簽發一
      百七十九萬七千五百元本票之日期，衡情亦理應於八十年十二月四日設定三百
      四十六萬元抵押權予告訴人之同時或之後方符常理，又如何能在未約定利息之
      前即事先計算出本金一百二十萬元連同日後始約定利息為二十五萬元，再加上
      就總金額一百四十五萬元自七十九年十月二十八日至八十一年六止之利息三十
      四萬七千五百元，共計一百七十九萬七千五百元之同額本票一紙交付告訴人收
      執之理，顯見被告揭金額一百七十九萬七千五百元之本票債務，係與本件土地
      抵押權設定無關至明，而以告訴人戊○○陳明係之前被告等另行向其借款之金
      額較為可採。至證人子○○固於本院審理時證陳：「我們自七十六、七十七年
      間因在墾丁南灣發電廠附近銷售碧海藍天渡假套房認識碧海藍天渡假套房位於
      南灣路鞍山巷，當時凌忍福仍在發電廠任職，我們認識後常在一起泡茶聊天，
      有一次凌忍福提說他有一塊地在我銷售房屋的對面要賣，我有帶一位姓陳的朋
      友去看土地，我們當時只是去看土地而己，凌忍福沒有拿土地所有權狀給我們
      看，地號我也不知道，凌忍福說土地是他跟人家買的他還在辦理自耕農身分準
      備要過戶，當時凌忍福沒有向我們表示土地他是向誰買的，凌忍福當時開價五
      百萬元，我的朋友出價三百萬元，所以沒有成交」等語在卷，此固足證被告確
      有帶同證人前去看土地，並開價欲出售等事實，惟證人子○○既陳明不知該土
      地係被告向何人所購得，且未看過所有權狀亦不知地號為何，是尚難據此即認
      定被告所帶同證人前往查看之土地即係本件系爭之土地，而為有利被告之認定
      。綜上所述，本件事證已明，被告等犯行洵堪認定，依法應予論科。
二、核被告凌忍福所為，係犯刑法第三百三十九條第一項之詐欺取財罪、第三百四十
    二條之背信罪；被告丙○○○所為，係犯同法第三百三十九條第一項之詐欺取財
    罪。被告凌忍福、丙○○○就上開詐欺犯行間，有犯意聯絡及行為分擔，均為共
    同正犯（起訴書漏列刑法第三百三十九條第一項）。又被告凌忍福於八十年六月
    六日、九月十八日分別設定抵押權予恆春鎮農會及凌秋男之二次背信犯行，時間
    緊接，構成要件相同，顯係基於概括犯意為之，應依刑法第五十六條規定，以一
    罪論並加重其刑。公訴人雖漏未就被告凌忍福擅自設定抵押權予恆春鎮農會之背
    信犯行起訴，惟被告該等行為與已起訴之設定抵押權予凌秋男部分有連續犯裁判
    上一罪之關係，為起訴效力所及，本院自得併予審判。另被告所犯連續背信罪與
    上開詐欺取財罪及被告凌忍福於告訴人發覺其私自設定抵押權予農會及他人後，
    又另行於八十二年十月二十六日再度擅自設定抵押權予丁○○之背信罪三罪間，
    犯意各別，行為互異，應分論併罰。爰審酌被告凌忍福、丙○○○為圖一己之私
    利，竟不顧親屬間之情分，訛詐告訴人之財物；且被告凌忍福受人所託，卻不知
    忠人之事，竟乘機將土地設定抵押借款，損害告訴人之權益甚鉅，事後又否認犯
    行，一再飾詞圖卸，未見悔意等一切情狀，分別量處如主文所示之刑，併諭知易
    科罰金之折算標準，併就被告凌忍福犯行部分定應執行之刑及易科罰金之折算標
    準，以示懲儆。又刑法第四十一條業已於九十年一月十日修正公布，並於九十年
    一月十二日生效，依其修正內容為犯最重本刑為五年以下有期徒刑以下之刑之罪
    ，而受六個月以下有期徒刑或拘役之宣告，因身體、教育、職業、家庭之關係或
    其他正當事由，執行顯有困難者，得以一元以上三元以下折算一日，得易科罰金
    ；另易科罰金之事項應依新法即裁判時之法律而無刑法第二條第一項但書之適用
    ，亦經最高法院二十四年七月總會決議在案，是就被告等宣告之刑均依新法併以
    諭知易科罰金之折算標準，附此敘明。另公訴人認告訴人與被告凌忍福合夥購地
    包含購自張國隆購得之同地段二三八號（權利範圍一八四六八之三一七二）、二
    三八之八（權利範圍一八四六八之三一七二）二筆土地，並分別於八十年九月及
  八十二年十月間，私自設定抵押權予恆春鎮農會及丁○○，因認此部分亦涉有背
    信罪嫌，惟查，此二筆土地與被告凌忍福購自辛○○之同地段二三八號（權利範
    圍四六一七分之二二四一）及於八十年二月二十二日自二三八號另分出二三八之
    八號（權利範圍四六一七分之二二四一）二筆土地不同，為被告凌忍福於八十年
    四月二十二日始購得，觀之卷附被告凌忍福與出賣人張國隆等人所簽訂之不動產
    買賣契約書及土地登記簿謄本各一份自明，綜合前開告訴人所訴及其出資之情況
    以觀，堪認告訴人與被告凌忍福合夥所購之土地應不包含此二筆購自張國隆之土
    地至為灼然，是縱被告凌忍福將此筆二三八號土地（權利範圍一八四六八之三一
    七二）連同先前與告訴人合夥購自辛○○之二三八號土地（權利範圍四六一七分
    之二二四一），一併持向凌秋男設定抵押，應認被告凌忍福就購自張國隆土地部
    分乃屬有權處分，而與背信之構成要件有間；又被告凌忍福亦未將購自張國隆之
    前揭土地設定抵押權予丁○○，此有被告凌忍福與丁○○就同地段二三七之一六
    號、二三七之二二號土地建築改良物抵押權設定契約書及前開土地登記簿謄本各
    一份在卷可參，此外復查無其他積極證據足資證明被告有公訴人所指此部分之犯
    行，本應為無罪之諭知，因與前揭科刑部分有連續犯裁判一罪之關係，爰毋庸另
    為無罪之諭知，附此敘明。
貳、被告丙○○○、乙○○、丁○○無罪部分：
一、公訴意旨略以：被告丙○○○、乙○○與被告凌忍福基於共同意圖為自己不法利
    益之犯意聯絡，於右揭時地邀同告訴人戊○○合夥購買之土地，明知所購之土地
    實際金額為六十七萬三千六百六十五元，卻向戊○○要求提供價金一百五十萬元
    ，並將於八十年一、六月間，辦理過戶登記至被告凌忍福及乙○○名下，被告乙○○、丙○○○又於八十二年十月間，將前揭土地虛偽設定抵押權三千五百萬元
    予被告丁○○，使公務員將該不實事項登記於主管之公文書上，足生損害於告訴
    人戊○○及登記之正確性，嗣於八十五年間，告訴人戊○○找到上揭土地之出賣
    人辛○○與陳莊玉對，經查詢結果始得知上情，因認被告丙○○○、乙○○、丁○○涉犯刑法第三百四十二條第一項之背信罪、第二百十六條、第二百十四條之
    行使使公務員登載不實之文書罪嫌。
二、按犯罪事實，應依證據認定之，無證據不得推定其犯罪事實，又不能證明被告犯
    行者，應諭知無罪之判決，刑事訴訟法第一百五十四條、第三百零一條第一項分
    別定有明文；又事實之認定，應憑證據，如未能發現相當證據，或證據不足以證
    明，自不能以推測或擬制之方法，為裁判基礎；且認定犯罪事實所憑之證據，雖
    不以直接證據為限，間接證據亦包括在內，然而無論直接證據或間接證據，其為
    訴訟上之證明，須於通常一般之人均不致有所懷疑，而得確信其為真實之程度者
    ，始得據為有罪之認定，倘其證明尚未達到此一程度，而有合理之懷疑存在而無
    從使事實審法院得有罪之確信時，即應由法院為諭知被告無罪之判決。再者告訴
    人之告訴，係以使被告受刑事訴追為目的，是其陳述是否與事實相符，仍應調查
    其他證據以資審認（最高法院四十年台上字第八六號、七十六年台上字第四九八
    六號、五十二年台上字第一三００號判例意旨參照）。
三、本件公訴意旨認被告三人涉有右揭罪嫌，無非係以告訴人戊○○之指訴，及被告
    凌忍福與告訴人間確有合夥購地之事實為其主要論罪之依據。訊據被告丙○○○
    、乙○○、丁○○均堅決否認有何公訴人所指右揭之犯行，被告丙○○○與被告
    乙○○一致辯稱：土地確係凌忍福購買，凌忍福係向告訴人借款，渠並未與告訴
    人合資購買土地，也不知有那些土地，是在登記之後才知道有登記其在名下一事
    等語，被告丁○○則以伊與被告凌忍福並不相識，當初係因甲○○、簡賴森等人
    向伊聲稱可取得承包發電廠之工程，乃出資三千三百萬元，事後甲○○等人未能
    取得工程又無法返還發所出資之三千三百萬元，為求多少有所擔保乃由甲○○等
    人提供上開土地設定連同利息二百萬元共計三千五百萬元之抵押權予伊等語。經
    查：
（一）本件係同案被告凌忍福於七十八年一月間邀同戊○○合夥向辛○○、陳莊玉對
      購買土地，由告訴人先行出資，並全權委由凌忍福處理，且將購得之土地信託
      登記予有自耕農身分之被告丙○○○名下，及被告凌忍福違背約定而將土地移
      轉登記於被告乙○○名下，並於八十年間分別設定抵押權予恆春鎮農會及其弟
      凌秋男後，再於八十二年間設定押權予被告丁○○等節，已如前所述，此固足
      認被告凌忍福有上揭之犯行，惟參酌證人庚○○、黃祥、壬○○及吳棋鴻等人
      之上開之證述，渠等證人均未提及被告乙○○、丙○○○與告訴人間有合夥關
      係，亦非受告訴人所委任之人，及有何共同參與背信及設定抵押權之行為；證
      人即代書黃主生於偵查中證稱土地買賣是伊辦理，是凌忍福買的，名義上過給
      乙○○等情，及出售土地之辛○○亦證陳僅凌忍福與其交易等語觀之，益證被
      告凌忍福自陳均係由其一人向辛○○、陳莊玉對買受，並由代書辦理買賣、移
      轉登記及設定抵押等事宜尚非無據；況再佐以告訴人戊○○於本院審理時供陳
      與被告凌忍福談合夥事宜及交涉過程中時，被告乙○○均並不在場亦未出面過
      ，其因土地登記在被告乙○○名下，故認乙○○應知道整件事等語以觀，告訴
      人認被告乙○○涉案實屬其個人之主觀判斷，是依此能否以被告凌忍福將前開
      土地移轉登記在被告乙○○名下及被告丙○○○有與被告凌忍福共同向告訴人
      詐騙價款等情，即遽以推認被告二人與被告凌忍福間就背信犯行有犯意聯絡及
      行為之分擔，亦非全無可議之處。
（二）又被告丁○○乃係透過己○○、癸○○、徐世傑等人之介紹，而於八十一年四
      月六日與甲○○及簡賴森簽訂工程合作協議書，承諾合作取得韓國廠商克塵公
      司向台灣電力公司承包深澳發電廠Ｅ／Ｐ工程後，再交由被告丁○○之建吉企
      業有限公司承製，被告丁○○並應甲○○、簡賴森等人之要求以現金支付公關
      費三千三百萬元，遂自八十一年四月十四日起至同年六月二十三日止，陸續自
      其台灣銀行台北儲蓄部00000000000號帳戶（後變更為00000
      0000000號）中或以轉帳方式，或以簽發現金取款條由甲○○、己○○
      、癸○○等人前往提領現金之方式交付甲○○支付公關費用，並收受甲○○、
      徐世傑、己○○、俞明良等人所共同背書之陳屘所簽發面額三千三百萬元之支
      票一紙以為擔保，嗣因遲遲未見甲○○等人取得工程，且提示支票亦遭退票，
      被告丁○○始知受騙，遂要求甲○○、簡賴森等人賠償其所支付之款項，簡賴
      森等人乃承諾將三千三百萬元轉為借款再附加二百萬元之利息，並於八十二年
      十月二十六日以系爭土地二三七之一六、二三七之二二號土地為被告丁○○設
      定抵押權等節，業據證人簡賴森於本院審理時證稱：「我們與丁○○一起承攬
      台電工程，丁○○先出三千三百萬元，我與甲○○及另一位張姓先生去提錢，
      因丁○○將錢匯到甲○○的戶頭內，在三天內我們先提了一千一百萬元，我與
      丁○○不認識，是甲○○透過徐世杰去找丁○○的，丁○○再來找我的。（問
      ：為何提現金？）因甲○○說這些錢有的是要付公關費，不要支票，（問：是
  否與丁○○簽工程合作契約？）契約是我、甲○○與丁○○簽的，（問：是否
      識凌忍福？）認識，是甲○○拿五百萬給凌忍福，要凌忍福先將土地過戶到丁○○名下」等語明確（八十九年六月九日訊問筆錄），證人己○○證陳：「（
      問提示本件工程合作協議書是否由你當見證人？）是我當見證人。當初是透過
      徐志傑才認識丁○○，再由我及徐志傑介紹丁○○給甲○○、簡賴森、癸○○
      等人認識，因癸○○向我說有一個大工程要做，我就向徐志傑說，而徐志傑就
      想到認識十多年的丁○○應會有興趣，就找丁○○加入，聽甲○○提過需要三
      千多萬的資金，要叫丁○○拿出來，丁○○實際上最少有拿出三千萬出來交給
      甲○○，但我不知道甲○○將錢拿去那裡。丁○○的錢是我、簡賴森、甲○○
      一起去台銀領的，第一次我有去領了一千一百萬元，我們將錢領回公司全部交
      給甲○○，當時丁○○也有看到。第二次我就沒有去，我也不知道錢分幾次提
      領及各領了多少錢我則不清楚。我已忘記該工程合作協議書是何人寫。我只知
      道錢都是由丁○○拿出來的，其他的人都沒有拿錢出來」等語明確（八十九年
      十月六日訊問筆錄），且與被告凌忍福供陳：向甲○○借款五百萬元，他有交
      付李國禎簽發之五百萬元支票一紙給我，遂應甲○○的要求設定抵押權給丁○○，因急需用錢且甲○○說沒關係馬上就還，所以才設定三千五百萬元，是先
      設定抵押權後支票才退票等語互核一致，並有經己○○、癸○○、徐世傑見證
      之前開工程合作協議書一份、陳屘所簽發面額三千三百萬元之華南商業銀行城
      東分行支票及李國禎所簽發面額五百萬元之臺灣省合作金庫五洲支庫支票各一
      紙、臺灣銀行儲蓄部八十九年七月十三日儲存字第０四四０九號函附被告丁○○帳戶轉帳資料及取款憑條附卷可稽，堪認被告丁○○前開所辯尚非子虛，應
      可採信。至被告凌忍福自甲○○處收受之李國禎國所簽發之五百萬元支票雖未
      兌現，然此乃被告凌忍福與甲○○間之債務糾葛問題，自與被告丁○○與甲○○間之款無涉，且三千五百萬元抵押權既係為擔保被告丁○○對甲○○之債權
      而設，並非為擔保被告凌忍福向甲○○之借款，縱被告凌福於李國簽發之五百
      萬元支票退票後要求被告丁○○塗銷抵押權，衡情亦必遭被告丁○○之拒絕，
      是自難因被告凌忍福、乙○○於支票退票後未要求塗銷抵押權乙節，即遽以推
      認三千五百萬元之抵押權為虛偽，而為被告等不利之認定。
  綜上，本件尚難僅以告訴人之片面指訴遽人於罪，此外復查無其他積極證據足認被
  告丙○○○、乙○○、丁○○等有何公訴人所指之犯行，揆諸前揭說明，被告等之
  犯罪既不能證明，依法自應為無罪之諭知。
據上論斷，應依刑事訴訟法第二百九十九條第一項前段、第三百零一條第一項，刑法
第二條第一項前段、第二十八條、第五十六條、第三百三十九條第一項、第三百四十
二條第一項、第四十一條第一項前段、第二項、第五十一條第五款，罰金罰鍰提高標
準條例第一條前段、第二條，判決如主文。
中      華      民      國      九十     年      七      月    三十     日
                                   臺灣高雄地方法院刑事第三庭
                                       法    官  柯彩燕
右正本證明與原本無異。
如不服本判決，應於判決送達後十日內，向本院提出上訴狀。
                                書記官    楊真芬
中    華    民    國      九十      年      八      月      三      日


司法院資訊處製作；財團法人民間司法改革基金會備份。
